【裁判字號】    90,易,70
【裁判日期】    900608
【裁判案由】    傷害等
【裁判全文】
臺灣臺北地方法院刑事判決                              九十年度易字第七號
    公  訴  人  臺灣臺北地方法院檢察署檢察官
    被      告  甲○○
    選任辯護人  顏朝彬律師
右列被告因傷害案件，經檢察官提起公訴 (八十九年度偵字第一九七九七號)，本院
判決如左：
    主  文
甲○○傷害人之身體，處拘役伍拾日，如易科罰金以參佰元折算壹日，又公然侮辱人
，科罰金壹仟元，如易服勞役以參佰元折算壹日。
    事  實
一、甲○○與乙○○原係夫妻關係，前經台灣士林地方法院（前台灣台北地方法院士
    林分院）於民國七十九年七月十七日裁判離婚，嗣乙○○於八十九年十月六日七
    時三十分許，至台北縣深坑鄉昇高村雲鄉山莊三五巷四三號二樓甲○○住處門前
    ，欲探視其三子林恆全，竟遭甲○○持托鞋及塑膠鞋架毆打，致其受有頸部(3x4
    cm)、右臂 (9x5cm、2x1cm、2x1cm 8x4cm、6x1cm)、左臂 (3x1cm、5x1cm、6x1c
    m、7x3cm)、左腿 (19x4cm)等處瘀傷，復在特定之多數人得共聞共見之情形下，
    以「幹Ｘ娘」、「臭女人」等三字經辱罵乙○○，使其難堪。
二、案經被害人乙○○告訴由臺灣臺北地方法院檢察署檢察官偵查起訴。
    理  由
一、訊據被告矢口否認有毆打或辱告訴人之情，辯稱：伊從未打過或過告訴人，
    對子女施以愛的教育，當時告訴人去伊住處看三子林恆全，惟已出門上學，告訴
    人竟先抓伊衣服不放，還喊救命云云。經查，甲○○與乙○○原係夫妻關係，前
    經台灣士林地方法院（前台灣台北地方法院士林分院）於七十九年七月十七日裁
    判離婚，有該院七十九年度婚字第一七０號判決在卷可稽。又查，被告於偵訊時
    已坦承其於右揭時地辱告訴人，惟就檢察官訊及辱內容則沈默不語（見八十
    九年十一月七日偵訊筆錄），嗣於本院審理時坦承當時乃以塑膠鞋架打告訴人的
    右手、左手、左腿，且腳採在告訴人的頸子（見九十年五月十六日審判筆錄），
    復觀諸證人林志遠即被告次子證稱，被告平日即會毆打伊及其母、兄，亦會以三
    字經等語辱其母（見九十年四月十七日訊問筆錄），顯與被告所辯未曾辱、
    毆打告訴人及其子之事實相去甚遠，由此足徵被告翻稱未毆打、辱告訴人之語
    ，無非卸責之詞。又告訴人於右揭時地經被告毆打，致受有頸部 (3x4cm)、右臂
    (9x5cm、2x1cm、2x1cm 8x4cm、6x1cm)、左臂 (3x1cm、5x1cm、6x1cm、7x3cm)
    、左腿 (19x4cm)等處瘀傷，有台北市立仁愛醫院八十九年十月六日驗傷診斷書
    、拖鞋與鞋架照片一紙在卷可稽。再者，刑法公然侮辱罪所稱「公然」之意，不
    限於不特定之多數人，特定之多數人得以共見共聞之狀態亦包括在內，釋字第一
    四五號解釋可資參照。本件告訴人指述被告在右揭住處門口以三字經辱，觀之
    被告庭呈之現場公寓照片，為五層樓雙拼式建築物，設有電梯，自二樓起每層有
    二住戶，一樓另有獨立大門出入，未設管理員，訪客須使用對講機通報住戶始可
    進入，基此，被告既於其二樓門口以三字經辱告訴人，已足使該公寓住戶之特
    定多數人得以共見共聞之狀態，乃該當於公然之要件無疑。末以，告訴人固自八
    十年九月十日經診斷為精神分裂異常，八十八年七月二十六日經診斷偏向情感性
    精神病、重型憂鬱症，八十九年八月二十一日經診斷為疑妄想型精神分裂症，九
    十年三月二十三日經診斷為重型憂鬱症伴隨精神病，有台北市立忠孝醫院九十年
    四月二十五日北市忠醫歷字第九０六０二九一六００函、台北市立萬芳醫院九十
    年二月九日診斷證明書及九十年五月二十五日萬院醫字第九０五一六號函在卷可
    稽，惟告訴人之精神狀態並無礙被告右述毆打、辱告訴人事實之認定。綜上，
    被告罪證明確，應予依法論科。
二、核被告甲○○所為，係犯刑法第二百七十七條第一項傷害、第三百零九條第一項
    公然侮辱罪。其所犯二罪之間，犯意各別，行為互殊，應予分論併罰，公訴人以
    成立第二百七十七條第一項傷害、第三百零九條第二項強暴侮辱二罪，並論以想
    像競合犯，尚有未洽，起訴法條應予變更。爰審酌被告為平地原住民，國小畢業
    之教育程度，現職掃地零工日薪新台幣六百元，因與罹患精神疾病之前妻失和，
    並為子女兼護及探視問題而爭執之犯罪動機、目的、手段、被害人所受傷害程度
    及被告犯罪後之態度等一切情狀，分別量處如主文所示之刑，並諭知易科罰金、
    易服勞役之折算標準。又查被告行為後，刑法第四十一條已於九十年一月四日修
    正，同年月十日經總統公布施行之，修正後之刑法第四十一條規定：「犯最重本
    刑為五年以下有期徒刑以下之刑之罪，而受六個月以下有期徒刑或拘役之宣告，
    因身體、教育、職業、家庭之關係或其他正當事由，執行顯有困難者，得以一元
    以上三元以下折算一日，易科罰金。但確因不執行所宣告之刑，難收矯正之效，
    或難以維持法秩序者，不在此限。」「併合處罰之數罪，均有前項情形，其應執
    行之刑逾六月者，亦同」；該規定與修正前刑法第四十一條規定：「犯最重本刑
    為三年以下有期徒刑以下之刑之罪，而受六個月以下有期徒刑或拘役之宣告，因
    身體、教育、職業或家庭之關係，執行顯有困難者，得以一元以上三元以下折算
    一日，易科罰金。」比較，修正後之規定將可諭知易科罰金之罪由犯最重本刑為
    三年以下有期徒刑以下之刑之罪擴大至犯最重本刑為五年以下有期徒刑以下之刑
    之罪，以修正後之規定較有利於被告，是依刑法第二條第一項前段之規定，應適
    用裁判時之法律即修正後之刑法第四十一條規定對被告所犯之罪諭知易科罰金之
    折算標準。又被告前未曾受有期徒刑以上刑之宣告，有台灣高等法院檢察署刑案
    記錄簡覆表在卷可稽，經此教訓，應知警惕，當無再犯之虞，本院因認對其所宣
    告之刑以暫不執行為適當，爰併予宣告緩刑二年，以啟自新。
據上論斷，應依刑事訴訟法第二百九十九條第一項前段、第三百條，刑法第二百七十
七條第一項、第三百零九條第一項、修正後第四十一條第一項、第四十二條第二項、
第七十四條第一款，罰金罰鍰提高標準條例第一條前段、第二條，判決如主文。
中    華    民    國      九十      年      六        月      八       日
                                      臺灣臺北地方法院刑事第一庭
                                          法  官  李  莉  苓
右正本證明與原本無異。
如不服本判決應於送達後十日內向本院提出上訴狀。
                                          書記官  陳  惠  娟
中    華    民    國      九十      年      六        月      十二     日
附錄：本案論罪科刑法條全文
中華民國刑法第二百七十七條
 (普通傷害罪)
傷害人之身體或健康者，處三年以下有期徒刑、拘役或一千元以下罰金。
犯前項之罪因而致人於死者，處無期徒刑或七年以上有期徒刑；致重傷者，處三年以
上十年以下有期徒刑。
中華民國刑法第三百零九條(公然侮辱罪)
公然侮辱人者，處拘役或三百元以下罰金。
以強暴犯前項之罪者，處一年以下有期徒刑、拘役或五百元以下罰金。


司法院資訊處製作；財團法人民間司法改革基金會備份。
